ACORDAO-COMPLETO-2540972

ACÓRDÃO 1665/2022 ATA 28/2022 - PLENÁRIO

VISTOS, relatados e discutidos estes autos em que se apreciam embargos de declaração opostos por Nivaldo Antônio de Melo em face do Acórdão 689/2022-TCU-Plenário.
ACORDAM os Ministros do Tribunal de Contas da União, reunidos em sessão do Plenário, e ante as razões expostas pelo Relator, em:
9.1. com fundamento no artigo 34 da Lei 8.443/1992, conhecer dos embargos de declaração para, no mérito, negar-lhes provimento;
9.2. dar ciência deste acórdão ao recorrente e aos demais interessados.

Embargos de declaração contra acórdão que negou provimento a recurso de revisão interposto em face de acórdão que julgou as contas do recorrente irregulares e o condenou ao recolhimento de débito e multa em virtude de irregularidades no condução de convênio que tinha por objeto realizar a II Feira Literária de Pirenópolis - Flipiri e, assim, incentivar o turismo local.

Município de Pirenópolis - GO.

3. Interessados/Responsáveis/Recorrentes:
3.1. Interessado: Ministério do Turismo (05.457.283/0001-19).
3.2. Responsável: Nivaldo Antônio de Melo (XXX.418.391-XX).
3.3. Recorrente: Nivaldo Antônio de Melo (XXX.418.391-XX).

13.1. Ministros presentes: Ana Arraes (Presidente), Walton Alencar Rodrigues (Relator), Augusto Nardes, Aroldo Cedraz, Bruno Dantas, Vital do Rêgo e Jorge Oliveira.
13.2. Ministro-Substituto convocado: Augusto Sherman Cavalcanti.
13.3. Ministros-Substitutos presentes: Marcos Bemquerer Costa e André Luís de Carvalho.

João Batista Cabral

NIVALDO ANTÔNIO DE MELO

WALTON ALENCAR RODRIGUES

Ministro Walton Alencar Rodrigues.

Tratam os autos de embargos de declaração opostos por Nivaldo Antônio de Melo em face do Acórdão 689/2022-TCU-Plenário, por meio do qual este Tribunal conheceu e negou provimento a recurso de revisão.
Inicia o embargante por asseverar que o objetivo do recurso não seria a rediscussão da matéria nem o mero inconformismo com o teor da decisão proferida, mas sim o saneamento de omissão e contradição existentes.
Nesse sentido, aduz, em síntese, que:
os documentos juntados por ocasião do recurso de revisão provariam que os serviços de apoio foram efetivamente realizados e pagos com os recursos do convênio e que os artistas contratados se apresentaram e receberam os recursos, nos termos do plano de trabalho;
este Tribunal teria negado provimento ao recurso sem apreciar os documentos, sob a alegação de que estes não possuiriam relação com as despesas impugnadas; 
o Tribunal teria determinado, por meio da Nota Técnica 0318/2011 e da Nota Técnica Reanálise 1108/2012, o encaminhamento de fotografia e/ou vídeo que comprovasse a efetiva execução da contratação dos escritores e artistas que se apresentaram durante o evento;
as fotografias juntadas possuiriam relação com as despesas consideradas irregulares pelo TCU e pertinência temática com o convênio fiscalizado, pois buscam comprovar justamente a efetiva execução do objeto conveniado;
os demais documentos juntados, relacionados à impugnação do registro de candidatura do embargante à prefeitura de Pirenópolis-GO, buscaram comprovar somente a necessidade de concessão de efeito suspensivo ao recurso;
as fotografias e a declaração da empresa Arco-Irís deveriam ter sido apreciadas pelo plenário do TCU;
haveria contradição no fato de o TCU ter exigido, em várias oportunidades, provas da participação dos escritores e artistas contratados para o evento, deixando expresso que poderiam ser fotografias e simplesmente não as apreciar;
também haveria contradição em relação ao teor do que foi decidido no Acórdão 1435/2017-TCU-Plenário;
reitera que foi comprovado, por meio de declaração, que o pagamento dos escritores participantes foi efetuado para empresa Arco-Íris Distribuidora de Livros, representante exclusiva dos autores literários.
Ao fim, pede o conhecimento e o provimento dos embargos para afastar a condenação efetuada.

Dyogo Crosara (23523/OAB-GO) e Indiana Amorim Pereira (45.201/OAB-GO), representando Nivaldo Antônio de Melo; Michell Cardoso Moraes (27.101/OAB-GO) e Ulisses de Oliveira Bitencourt (28.878/OAB-GO), representando Partido da Republica PR 22.

Procurador Júlio Marcelo de Oliveira.

EMBARGOS DE DECLARAÇÃO. RECURSO DE REVISÃO. ALEGAÇÃO DE OMISSÃO E CONTRADIÇÃO. CONHECIMENTO. PRETENSÃO DE REDISCUSSÃO DO MÉRITO E REEXAME DE PROVAS. IMPOSSIBILIDADE. DESPROVIMENTO.

TOMADA DE CONTAS ESPECIAL (TCE)

Secretaria de Recursos (Serur); Secretaria de Controle Externo de Tomada de Contas Especial (SecexTCE).

Os embargos de declaração foram opostos por interessado com legitimidade para fazê-lo e dentro do prazo estabelecido para esse tipo de recurso. Deles conheço, portanto, por adequado ao disposto nos arts. 32, inciso II e 34, § 1º, da Lei 8.443/92 e art. 287 do Regimento Interno.
Ressalto, preliminarmente, que os embargos de declaração, quando regularmente utilizados, destinam-se a sanar obscuridades, a esclarecer contradições e a suprir omissões que porventura tenham sido verificadas no acórdão.
É de todo incabível a utilização desse recurso com a finalidade de instaurar, indevidamente, nova discussão sobre as matérias já decididas pelo Tribunal. Os embargos de declaração não se prestam a renovar a discussão de provas, de teses jurídicas, de jurisprudência ou de outras questões de mérito já devidamente apreciadas pelo acórdão recorrido.
 No caso presente, o embargante intenta o reexame das provas juntadas no recurso de revisão, muito embora este Tribunal já as tenha examinado e sobre elas deliberado.
A maior parte da documentação juntada diz respeito ao processo de impugnação de candidatura eleitoral que o próprio recorrente reconhece não tratar das despesas do convênio, nada havendo a deliberar sobre a matéria.
Quanto à declaração da empresa Arco-Íris, este Plenário acolheu o entendimento de que o documento não servia de prova da utilização dos recursos. Na ocasião, manifestei-me nos seguintes termos:
Melhor sorte não assiste ao recorrente quanto às despesas atinentes a escritores e artistas, pois não há, na documentação juntada pelo responsável, elemento algum que demonstre vínculo destes com as empresas pagas com recursos do convênio.
Constam dos autos apenas declarações das empresas Arco-íris Distribuidora de Livros e Rome Feiras e Promoções Ltda. EPP afirmando terem contratado autores e grupos musicais, mas não foi apresentado documento algum que demonstrasse o vínculo dessas empresas com os artistas que declaram representar. Em especial, não foram apresentados contratos, autorizações, atestos, cartas de exclusividade ou algum outro documento que comprovasse vínculo entre autores, artistas e empresas contratadas, ainda que limitados aos dias do evento.
Não há falar, pois, em regularidade dos pagamentos ou em comprovação do nexo de causalidade, nada havendo a infirmar os fundamentos da decisão recorrida.
Não havendo prova de que as empresas eram representantes exclusivas dos artistas, não há que se falar de regularidade das despesas.
Semelhantemente, as fotos juntadas também são insuficientes para comprovar, por si, o indispensável nexo de causalidade entre recursos e despesas. Não se prestam a demonstrar, por exemplo, vínculo dos artistas e as empresas recebedoras dos recursos do convênio. Isso constou expressamente do item 6.15 do Relatório, que incorporei às razões de decidir.
Destaque-se, aliás, que em nenhum momento este Tribunal solicitou ou determinou o envio de fotos ou vídeos. Ao contrário, quem o fez, como se percebe das indicações do próprio recorrente, foi o órgão repassador, o Ministério do Turismo.
Justamente por não ter logrado comprovar a boa e regular aplicação dos recursos perante o Ministério do Turismo é que foi instaurada a TCE enviada para julgamento neste Tribunal.
Por fim, não prospera a alegada contradição com outros julgados deste Tribunal. A contradição passível de ser apreciada em embargos declaratórios há de ser interna à decisão proferida, não sendo cabível alegar contradição com julgados anteriores, deste ou de outro tribunal.   
Ante o exposto, voto por que este Tribunal adote o Acórdão que ora submeto à apreciação deste Colegiado.
TCU, Sala das Sessões, em 20 de julho de 2022.
WALTON ALENCAR RODRIGUES 
Relator